臺灣台南地方法院刑事判決　　　　　　　　　　　　　九十三年度訴字第二二八號
　　公　訴　人　臺灣台南地方法院檢察署檢察官
　　被　　　告　庚　○　○
右列被告因搶奪案件，經檢察官提起公訴（九十二年偵字第九四一七號、第一○七三
八號、九十三年度偵字第九四五號），被告就犯罪事實為有罪之陳述，經本院裁定進
行簡式審判程序後，判決如左：
    主      文
庚○○共同連續意圖為自己不法之所有，而搶奪他人之動產，累犯，處有期徒刑貳年
貳月。
    事      實
一、庚○○前因妨害兵役條例案件，經臺灣高等法院高雄分院以八十年度上訴字第一
    ○○一號刑事判決，判處有期徒刑七月；復因違反肅清煙毒條例及竊盜等案件，
    經臺灣高等法院台南分院以八十三年度上訴字第四八二號刑事判決，各判處有期
    徒刑三年六月及一年，應執行有期徒刑四年四月；又因違反麻醉藥品管理條例案
    件，經臺灣高等法院台南分院以八十四年度上易字第四四號刑事判決，判處有期
    徒刑七月確定，前開有期徒刑之執行，嗣經臺灣高等法院台南分院以八十四年度
    聲字第二五一號裁定，定應執行有期徒刑五年二月。於民國九十一年一月七日因
    縮短刑期假釋出獄，並於九十一年九月三十日因保護管束期滿而執行完畢。詎庚○○猶不知悔改，復與丁○○（待到案後另行審結）共同基於意圖為自己不法所
    有之概括犯意聯絡，由丁○○騎駛不詳車號之機車，後載庚○○，連續於附表一
    所示之之時間、地點，兩人乘被害人不備，共同下手行搶林丙○○、辛○○、己○○、乙○○等人所有如附表一所示之財物，丁○○及庚○○於行搶林丙○○時
    ，見林丙○○皮包斜背於肩上，二人明知由行進中之機車上驟然奪取他人皮包，
    可能招致他人突受猛力拉扯而跌倒，甚至遭拖行而受傷，仍共同基於普通傷害之
    未必故意，以如附表一行搶方法，致林丙○○跌倒而受有顏面多處挫傷、手肘約
    二公分撕裂傷、四肢多處挫傷等之傷害，二人於搶奪上揭財物得手後，即將之朋
    分花用；庚○○復基於同一意圖為自己不法所有之概括犯意，連續於附表二所示
    之時間、地點及方式，獨自一人行搶甲○○、壬○○所有如附表二所示之財物。
    嗣於九十二年八月二十日上午八時十分許，庚○○在台南市○○路與海安路路口
    ，搶奪壬○○所有之皮包逃逸時，遭案外人毛丁懇駕駛之Ｊ四─八三九一號自小
    客車撞傷，而為現場執行巡邏勤務之員警發現，並循線至台南市○○路三九三巷
    二十五號查獲丁○○，始發現上情。
二、案經台南市警察局第四分局報告臺灣台南地方法院檢察署檢察官偵查起訴。
    理      由
一、本件被告庚○○所犯為死刑、無期徒刑或最輕本刑為三年以上有期徒刑以外之罪
    ，其於準備程序中就被訴事實為有罪之陳述，經法官告知簡式審判程序之旨，並
    聽取公訴人之意見後，爰依刑事訴訟法第二百七十三條之一第一項規定，裁定由
    受命法官獨任進行簡式審判程序，合先敘明。
二、訊據被告庚○○，對於於右揭時、地與同案被告丁○○共同搶奪被害人林丙○○
    、辛○○、己○○、乙○○所有如附表一所示之財物等情，以及於右揭時、地獨
    自一人搶奪被害人甲○○、壬○○如附表二所示之財物等情均坦承不諱，核與被
    害人林丙○○、辛○○、己○○、乙○○、甲○○、壬○○等指述及證人毛丁懇
    證述之情節大致相符，並有中華民國臺灣地區居留證影本一紙、國光號回數票影
    本十一張及國光汽車客運公司國光號回數票購票證明聯影本一張、大哥大手機買
    賣切結書影本一紙、郭綜合醫院診斷證明書一紙、贓物認領保管單三紙（即發還
    被害人壬○○所有之咖啡色皮包一只、新台幣（下同）二千七百元，發還被害人
    乙○○所有之咖啡色手提包一只、中華民國臺灣地區居留證一張，發還被害人辛○○所有之編號0000000000Ｘ號台北至嘉義國光號回數票購票證明聯
    之回數票十一張）、照片二十四幀附卷可證。足認被告庚○○自白與事實相符，
    堪信為真實，本件事證明確，被告庚○○犯行堪以認定。
三、按告訴人之指訴，係以使被告判罪處刑為目的，故多作不利於被告之陳述，自不
    得以其指訴為被告犯罪之唯一證據。（參照最高法院八十四年度台上字第五三六
    八號判決）。本件被害人己○○雖於警詢時指訴：被告庚○○與同案被告丁○○
    共同行搶伊所有之皮包時，係坐於後座之歹徒用手勒住伊之脖子後，持刀將伊之
    皮包割斷，將皮包搶走等語（見台南市第四分局九十二年九月一日偵訊筆錄，附
    於臺灣台南地方法院檢察署九十二年度偵字第一○七三八號偵查卷第十七頁），
    惟就上揭被害人己○○指訴之持刀行搶之情，為被告庚○○所堅詞否認，辯稱：
    伊與丁○○在搶己○○時沒有拿刀子，伊與丁○○二人行搶時從來都沒有用刀子
    等語（見本院九十三年三月二十九日審判筆錄）。經查，本案於警查獲被告庚○○之搶奪犯行時，以及於查獲後持搜索票搜索相關處所時，均未扣得前揭被害人
    己○○所指訴之刀器，另參諸其他被害人所指訴之被告庚○○與同案被告丁○○
    共同行搶或被告庚○○單獨行搶之犯罪情節，被告庚○○於獨自行搶或與同案被
    告丁○○共同行搶時，均係乘被害人不備之際，陡然徒手行搶，並無持刀行搶或
    於行搶過程與被害人有肢體接觸之行為，可認依被告庚○○與同案被告丁○○慣
    行之搶奪犯罪行為態樣，均係以徒手方式為之，且亦均未直接對被害人之身體施
    加強制力，故即難僅憑被害人己○○之單一指訴，遽以認定被告庚○○與同案被
    告丁○○行搶被害人己○○時，有勒住被害人己○○之脖子並持刀割斷被害人己○○皮包之犯行。亦即本件被害人己○○指訴被告庚○○與丁○○共同行搶伊時
    ，有攜帶並使用可作為兇器之刀械並有勒住伊脖子之強暴行為等情，即因證據不
    足而無法證明。
四、復按告訴乃論之罪，告訴人祇須表示訴究之意思為已足，不以明示其所告訴者為
    何項罪名或言明告訴為必要，且依其所陳述之事實，客觀上已可認其有訴追之意
    思，仍屬合法之告訴。（參照最高法院九十年度臺上字第七二○五號判決）。查
    被害人林丙○○因被告庚○○與同案被告丁○○之搶奪行為，而受有顏面多處挫
    傷、手肘約二公分撕裂傷、四肢多處挫傷等之傷害，已於警詢中提出受傷之診斷
    證明書（見臺灣台南地方法院檢察署九十二年度偵字第九四一七號偵查卷第五二
    頁）並表示就其受傷之事實有向警方報案（見台南市警察局第四分局南市警四刑
    偵字第九二○○○○五五二號刑事偵查卷九十二年八月二十日偵訊筆錄），應認
    有合法之告訴。是核被告庚○○所為，係犯刑法第三百二十五條第一項之搶奪罪
    及刑法第二百七十七條第一項之傷害罪。被告庚○○與同案被告丁○○，就搶奪
    林丙○○、辛○○、己○○、乙○○與傷害林丙○○部分之犯行，有犯意聯絡及
    行為分擔，為共同正犯。再被告庚○○就前開所犯搶奪罪與傷害罪間，具有方法
    結果之牽連關係，應依刑法第五十五條之規定從一重之搶奪罪處斷。被告庚○○
    先後多次搶奪犯行，時間緊接，所犯又係構成要件相同之罪名，顯係基於概括犯
    意反覆為之，為連續犯，應依刑法第五十六條之規定論以刑法第三百二十五條第
    一項之搶奪罪，並加重其刑。又被告庚○○前因妨害兵役條例案件，經臺灣高等
    法院高雄分院以八十年度上訴字第一○○一號刑事判決，判處有期徒刑七月；復
    因違反肅清煙毒條例及竊盜等案件，經臺灣高等法院台南分院以八十三年度上訴
    字第四八二號刑事判決，各判處有期徒刑三年六月及一年，應執行有期徒刑四年
    四月；又因違反麻醉藥品管理條例案件，經臺灣高等法院台南分院以八十四年度
    上易字第四四號刑事判決，判處有期徒刑七月確定，前開有期徒刑之執行，嗣經
    臺灣高等法院台南分院以八十四年度聲字第二五一號裁定，定應執行有期徒刑五
    年二月。於民國九十一年一月七日，庚○○因縮短刑期假釋出獄，並於九十一年
    九月三十日因保護管束期滿而執行完畢，有臺灣台南地方法院檢察署刑案資料查
    註紀錄表，臺灣高等法院被告全國前案紀錄表在卷可參，其於五年以內再犯本件
    有期徒刑以上之罪，為累犯，應依刑法第四十七條之規定遞加重其刑。爰審酌被
    告年輕力壯，竟不思正途，尋找正當職業，獲取生活所需，連續以飛車行搶之方
    式搶奪婦女多次，嚴重危害社會治安，惡性重大，惟其坦承犯行，犯後態度尚稱
    良好等一切情狀，量處如主文所示之刑。
據上論斷，應依刑事訴訟法第二百七十三條之一第一項、第二百九十九條第一項前段
，刑法第二十八條、第五十六條、第三百二十五條第一項、第二百七十七條第一項、
第五十五條、第四十七條，判決如主文。
本案經檢察官戊○○到庭執行職務。
中      華      民      國     九十三     年      四      月    十二    日
                                    臺灣臺南地方法院刑事第七庭
                                            法  官  楊  佳  祥
右正本證明與原本無異。
如不服本判決，應於判決送達後十日內向本院提出上訴狀（應附繕本）。
                                            書記官  顏  惠  華
中      華      民      國     九十三     年      四      月    十二    日
附錄論罪科刑法條：
中華民國刑法第三百二十五條：
（普通搶奪罪）
意圖為自己或第三人不法之所有，而搶奪他人之動產者，處六月以上五年以下有期徒
刑。
因而致人於死者，處無期徒刑或七年以上有期徒刑，致重傷者，處三年以上十年以下
有期徒刑。
第一項之未遂犯罰之。
中華民國刑法第二百七十七條：
（普通傷害罪）
傷害人之身體或健康者，處三年以下有期徒刑、拘役或一千元以下罰金。
犯前項之罪因而致人於死者，處無期徒刑或七年以上有期徒刑；致重傷者，處三年以
上十年以下有期徒刑。
附表一
┌─┬───┬─────┬──────┬──────┬─────────┐
│編│被害人│時間      │地點        │ 所得財物   │行搶手法          │
│號│      │          │            │            │                  │
├─┼───┼─────┼──────┼──────┼─────────┤
│一│林張明│九十二年八│台南市○○路│皮包內有現金│丁○○騎駛機車，後│
│  │綢    │月一日六時│與頂美一街口│三十一萬元及│庚○○，由庚○○徒│
│  │      │五十分    │            │金戒指十只、│搶奪丙○○斜背於身│
│  │      │        │            │金手環兩對、│之皮包，林丙○○並│
│  │      │          │            │金項鍊三條、│而跌倒，致使林張明│
│  │      │          │            │珍珠項鍊一條│受有顏面多處挫傷、│
│  │      │          │            │、手項鍊珍珠│手肘約二公分撕裂傷│
│  │      │          │            │一條、瑪瑙一│四肢多處挫傷。    │
│  │      │          │            │條、小金項鍊│                  │
│  │      │          │            │一條、帳單、│                  │
│  │      │          │            │身分證一張、│                  │
│  │      │          │            │健保卡一張。│                  │
└─┴───┴─────┴──────┴──────┴─────────┘
┌─┬───┬─────┬──────┬──────┬─────────┐
│二│辛○○│九十二年八│台南市○○街│黑色手提背袋│丁○○騎駛機車，後│
│  │      │月十六日十│二段六十七號│內有編號二○│庚○○，由庚○○徒│
│  │      │九時四十分│前          │一二四○○二│自辛○○左後方搶奪│
│  │      │          │            │七八Ｘ號台北│雅玲掛在左肩上之黑│
│  │      │          │            │至嘉義國光號│手提背袋。        │
│  │      │          │            │回數票購票證│                  │
│  │      │          │            │明聯之回數票│                  │
│  │      │          │            │十一張、金融│                  │
│  │      │          │            │卡二張、信用│                  │
│  │      │          │            │卡卡四張、現│                  │
│  │      │          │            │金二千餘元。│                  │
├─┼───┼─────┼──────┼──────┼─────────┤
│三│己○○│九十二年八│台南市○○路│皮包內有現金│丁○○騎駛機車，後│
│  │      │月十七日二│正義公園文化│二千餘元及摩│庚○○，由庚○○徒│
│  ││十一時許  │會館前      │托羅拉牌手機│自己○○後方搶奪皮│
│  │      │          │            │一支（序號四│。                │
│  │      │          │            │四九二六二二│                  │
│  │      │          │            │○六七二八九│                  │
│  │      │          │            │六○號）。  │                  │
└─┴───┴─────┴──────┴──────┴─────────┘
┌─┬───┬─────┬──────┬──────┬─────────┐
│四│乙○○│九十二年八│台南市○○路│皮包內有二百│丁○○騎駛機車，後│
│  │      │月十七日十│西段博愛國小│四十元現金及│庚○○，由庚○○徒│
│  │      │七時三十分│圍牆邊      │中華民國臺灣│搶奪乙○○置於自行│
│  │      │許        │            │地區居留證一│菜籃內之皮包。    │
│  │      │          │            │紙。        │                  │
└─┴───┴─────┴──────┴──────┴─────────┘
附表二
┌─┬───┬─────┬──────┬──────┬─────────┐
│編│被害人│時間      │地點        │所得財物    │行搶手法          │
│號│      │          │            │            │                  │
├─┼───┼─────┼──────┼──────┼─────────┤
│一│壬○○│九十二年八│台南市○○路│皮包內有二千│壬○○沿民族路西向│
│  │      │月二十日八│與海安路口  │七百元。    │行走至海安路口時，│
│  │      │點十分許  │            │            │憲明由後徒手搶走蔡│
│  │      │          │            │            │蘭拿在手上之咖啡色│
│  │      │          │            │            │包一只。          │
├─┼───┼─────┼──────┼──────┼─────────┤
│二│甲○○│九十二年八│台南市○○路│皮包內有現金│庚○○由民生路二段│
│  │      │月十三日十│二段五十九號│三萬八千三百│向西逆向駛向正在等│
│  │      │七時二十分│前          │元、台南企銀│招呼計程車乘坐之吳│
│  │      │許        │            │提款卡一張、│葉，徒手搶走甲○○│
│  │      │          │            │鑰匙三支及手│於手上之黑色女用皮│
│  │      │          │            │機一支。    │。                │
└─┴───┴─────┴──────┴──────┴─────────┘
